
---
title: "Trabalho Hugo"
author: "Eric, Júlia, Baruque"
html:
    embed-resources: true
execute:
  echo: FALSE
  warning: FALSE
  message: FALSE
  embed-resources: TRUE
---

::: panel-tabset
```{r}
# get data

pacman::p_load(crosstalk, dplyr, DT, plotly, data.table, ade4, arules, car,
    caret, corrplot, e1071, forcats, ggplot2, mlbench, mltools,
    randomForest, rattle, tidyverse, readxl, party, leaflet)



# baixando base
BFundeb <- read_excel("BFundeb.xlsx")
#filtrando base apenas para o nordeste
BFundeb_nordest<- filter(BFundeb, Regiao=="Nordeste")
BFundeb_nordest2<- BFundeb %>% 
  filter(Regiao=="Nordeste") %>% 
  select(IDEB,PROFISSIONAIS,DESPESNFUND,NAPLICADO,DESPEDUCTODAS,
                            DESPESSOAL,INVESEDUCENSFUND,NUM_ANO,INVESALUN, Estadual) %>% 
mutate(
  IDEB = replace_na(IDEB, mean(IDEB, na.rm = TRUE))
)
# Preencha os valores ausentes com a média


```

## Apresentação

O Índice de Desenvolvimento da Educação Básica (IDEB) é uma ferramenta fundamental para avaliar a qualidade da educação no Brasil. Criado em 2007, é calculado a cada dois anos pelo Instituto Nacional de Estudos e Pesquisas Educacionais Anísio Teixeira (INEP). O IDEB combina dois aspectos cruciais da educação: o fluxo escolar e as médias de desempenho nas avaliações.

O fluxo escolar é medido pela taxa de aprovação dos estudantes, considerando a progressão regular sem reprovações ou desistências. Já as médias de desempenho são obtidas a partir dos resultados de exames como a Prova Brasil (para os anos iniciais e finais do ensino fundamental) e o Exame Nacional do Ensino Médio (ENEM), para o ensino médio. O IDEB é calculado para escolas, municípios, estados e para o país como um todo.

A utilização do IDEB na tomada de decisão baseada em evidências é extremamente valiosa. Gestores educacionais podem empregar os dados do índice para identificar pontos críticos no sistema educacional e implementar políticas específicas de melhoria. Por exemplo, se uma escola apresenta baixo IDEB devido à alta taxa de reprovação, podem ser desenvolvidas estratégias de apoio pedagógico para os alunos com dificuldades de aprendizado.

Além disso, o IDEB serve como um instrumento de accountability, permitindo que a sociedade acompanhe e cobre resultados das políticas públicas em educação. A transparência e a facilidade de compreensão dos dados do IDEB fomentam um debate qualificado sobre a educação, envolvendo não apenas profissionais da área, mas também pais, estudantes e a comunidade em geral.

Portanto, o IDEB é mais do que um simples número; ele é um diagnóstico compreensivo da educação que subsidia a tomada de decisões informadas, visando a melhoria contínua do ensino no Brasil. Ao monitorar e analisar os resultados do IDEB ao longo do tempo, é possível identificar tendências, progressos e desafios, orientando a formulação de políticas educacionais mais efetivas e alinhadas às necessidades reais dos estudantes brasileiros.

## Estatísticas Descritivas

```{r}
dados_shared_data <- SharedData$new(BFundeb_nordest)
bscols( 
  list(
    
    list(
      filter_select("data", "Selecione o Ano:", dados_shared_data,
                    ~NUM_ANO, multiple = TRUE),
      filter_select("muni", "Selecione o Municipio: ",
                    dados_shared_data,
                    ~Município.x, multiple = TRUE),
      filter_select("muni", "Selecione o Faixa de População: ",
                    dados_shared_data,
                    ~Faixa_pop, multiple = TRUE)),
    
    #adicionando um gráfico de boxplot do ideb
    list(
      plot_ly(dados_shared_data, x = ~factor(NUM_ANO), y = ~IDEB, type = "box")%>%
        layout(title = "Ideb por Ano",
               xaxis = list(title = "Ano"),
               yaxis = list(title = "IDEB")),
      plot_ly(dados_shared_data, x = ~factor(NUM_ANO), y = ~INVESALUN, type = "box")%>%
        layout(title = "Investimento Aluno por Ano",
               xaxis = list(title = "Ano"),
               yaxis = list(title = "Investimento Aluno")),
      plot_ly(dados_shared_data, x = ~factor(NUM_ANO), y = ~DESPESSOAL, type = "box")%>%
        layout(title = "Despesa com Pessoal por Ano",
               xaxis = list(title = "Ano"),
               yaxis = list(title = "Despesa com Pessoal")),
      plot_ly(dados_shared_data, x = ~factor(NUM_ANO), y = ~DESPEDUCTODAS, type = "box")%>%
        layout(title = "Despesa por Ano",
               xaxis = list(title = "Ano"),
               yaxis = list(title = "Despesa")) 
    )
  )
  

)
```

## Modelos
```{r}
IDEB2<- read_rds("IDEB2.rds")
plot(IDEB2)
```

```{r}
fancyRpartPlot(IDEB2$finalModel)
```

```{r}
plot(varImp(IDEB2)) 
```

:::
